【裁判字號】    99,訴,32
【裁判日期】    990129
【裁判案由】    偽證
【裁判全文】
臺灣嘉義地方法院刑事判決                99年度訴字第32號
公  訴  人  臺灣嘉義地方法院檢察署檢察官
被      告  甲○○
上列被告因偽證案件，經檢察官提起公訴（98年度偵字第8500號
），被告於本院行準備程序時就犯罪事實為有罪之陳述，經本院
裁定改依簡式審判程序審理，判決如下：
    主  文
甲○○犯偽證罪，處有期徒刑陸月，緩刑年。並應於本判決確
定之日起貳年內向指定之政府機關、政府機構、行政法人、社區
或其他符合公益目的之機構或團體，提供貳佰小時之義務勞務。
緩刑期間付保護管束。
    犯 罪 事 實
一、甲○○明知並未於民國98年1 月31日，在嘉義市御花園汽車
    旅館向張佑誠購買第二級毒品MDMA（即搖頭丸）施用，嗣因
    臺灣嘉義地方法院檢察署98年度偵字第825 號被告張佑誠涉
    嫌販賣毒品案件，甲○○於98年2 月2 日下午5 時40分許之
    偵查中訊問時，經告知拒絕證言權後，以證人身分供前具結
    ，就張佑誠於98年1 月31日有無販賣第二級毒品MDMA（即搖
    頭丸）予甲○○之案情有重要關係之事項，虛偽陳述：「（
    問：與綽號「阿成」（即張佑誠）之男子何關係？）我在98
    年1 月31日當天向他購買搖頭丸2 顆，交易地點在嘉義市御
    花園汽車旅館。」云云，而妨害國家司法權之正確行使。嗣
    甲○○於張佑誠涉嫌販賣毒品案件確定前之98年7 月23日審
    判程序中，自白其前揭偵訊中為虛偽證述，而知上情。
二、案經臺灣嘉義地方法院檢察署公訴檢察官簽分偵查起訴。
    理  由
一、本件被告甲○○所犯非死刑、無期徒刑、最輕本刑為3 年以
    上有期徒刑之罪，或高等法院管轄第一審案件，其於準備程
    序進行中，就被訴事實為有罪之陳述，經本院告知簡式審判
    程序之旨，並聽取檢察官及被告之意見後，裁定進行簡式審
    判程序。
二、上揭事實業據被告甲○○於本院審理時坦承不諱，核與證人
    即另案被告張佑誠於98年度訴字第325 號案件審理中之證述
    相符，並有被告甲○○於98年2 月2 日在另案98年度偵字第
    825 號案以證人身分之偵查證述及證人結文影本、本院98年
    度訴字第325 號刑事案件之98年7 月23日審理筆錄各1 份在
    卷可稽，足認被告之自白與事實相符，足堪採信。從而，本
    件事證明確，被告犯行，應堪認定，應依法論科。
三、按刑法上之偽證罪，為形式犯，不以結果之發生為要件，一
    有偽證行為，無論當事人是否因而受有利或不利之判決，均
    不影響其犯罪之成立，而該罪所謂於案情有重要關係之事項
    ，則指該事項之有無，足以影響於裁判之結果者而言（最高
    法院71年臺上字第8127號判例意旨參照），故核被告以證人
    身分於98年2 月2 日偵查中，就張佑誠有無販賣第二級毒品
    MDMA之重要事項，供前具結而為虛偽不實陳述，其所為係犯
    刑法第168 條之偽證罪。又被告於另案98年度訴字第325 號
    案件98年7 月23日審理期日，即自白偽證犯行，且該案被告
    張佑誠被訴有關販賣第二級毒品予本案被告甲○○部分，嗣
    經臺灣嘉義地方法院檢察署檢察官於98年8 月14日撤回起訴
    ，有該撤回起訴書、張佑誠之臺灣高等法院被告前案紀錄表
    在卷可查，足認被告於所虛偽陳述之案件裁判確定前自白，
    應依刑法第172 條規定減輕其刑。
四、爰審酌被告高中肄業之智識程度，藐視證人到庭作證應據實
    陳述之義務，於偵訊中任意虛捏情詞而為虛偽證述，致生無
    謂之司法調查程序，影響司法威信；惟被告於他案審理中及
    本案偵、審時終能自白犯行，犯後態度尚可等一切情狀，量
    處如主文所示之刑。又刑法第41條所稱犯最重本刑為5 年以
    下有期徒刑之刑之罪者，係指法定最重本刑而言，並不包括
    依總則加重或減輕情形在內，蓋屬「總則」性質之加減事由
    ，僅為處斷刑上之加重或減免，並未變更其犯罪類型，原有
    法定刑自不受影響。而刑法第172 條就犯偽證罪、誣告罪，
    於裁判或懲戒處分確定前自白者，應減輕或免除其刑之規定
    ，雖列於刑法分則編，且係就個別之特定犯罪行為而設，然
    其立法目的與自首規定雷同，係在藉此優惠，鼓勵行為人及
    時悔悟，並早日發現真實，節省訴訟勞費，避免審判權遭受
    不當之侵害，此一規定，既未變更其犯罪類型，自屬相當於
    「總則」之減免其刑規定，其原有法定刑並不因此而受影響
    。是以被告所犯刑法第168 條之偽證罪部分，因其法定刑為
    7 年以下有期徒刑，縱被告經本院依刑法第172 條規定減輕
    其刑，且宣告6 個月以下有期徒刑，仍無刑法第41條諭知易
    科罰金標準之適用（最高法院95年度臺上字第4927號判決意
    旨參照），併予指明。
五、再被告前未曾因故意犯罪受有期徒刑以上刑之宣告，有臺灣
    高等法院被告前案紀錄表在卷可憑，是被告一時失慮，致罹
    刑章，現已坦承犯行，諒被告經此刑事追訴、審判之教訓後
    ，當能知所警惕而無再犯之虞，故本院認為所宣告之刑，以
    暫不執行為適當，爰依刑法第74條第1 項第1 款之規定，併
    宣告緩刑3 年，以啟自新。惟考量被告因守法觀念薄弱而觸
    法，為使其於緩刑期間保持良好品行，並防再犯，藉由服務
    機會復歸社會，爰依刑法第74條第2 項第5 款，命被告於本
    判決確定之日起2 年內，向指定之政府機關、政府機構、行
    政法人、社區或其他符合公益目的之機構或團體提供200 小
    時之義務勞務。又被告經本院諭知提供上開義務勞務，應依
    刑法第93條第1 項第2 款之規定，併宣告緩刑期間付保護管
    束，附此敘明。
據上論斷，應依刑事訴訟法第273 條之1 第1 項、第299 條第1
項前段，刑法第168 條、第172 條、第74條第1 項第1 款、第2
項第5 款、第93條第1 項第2 款，判決如主文。
本案經檢察官曹合一到庭執行職務。
中    華    民    國    99    年    1     月    29    日
                  刑事第四庭    法  官  梁淑美
以上正本證明與原本無異。
如不服本判決應於收受判決後10日內向本院提出上訴書狀，並應
敘述具體理由；其未敘述上訴理由者，應於上訴期間屆滿後20日
內向本院補提理由書（均須按他造當事人之人數附繕本）「切勿
逕送上級法院」。
中    華    民    國    99    年    1     月    29    日
                                書記官  林金福
附錄本案論罪科刑法條：
中華民國刑法第168條
（偽證罪）
於執行審判職務之公署審判時或於檢察官偵查時，證人、鑑定人
、通譯於案情有重要關係之事項，供前或供後具結，而為虛偽陳
述者，處 7 年以下有期徒刑。
中華民國刑法第172條
（偽證、誣告自白減免）
犯第 168 條至第 171 條之罪，於所虛偽陳述或所誣告之案件，
裁判或懲戒處分確定前自白者，減輕或免除其刑。

司法院資訊處製作；財團法人民間司法改革基金會備份。
